【裁判字號】    98,交抗,691
【裁判日期】    980930
【裁判案由】    聲明異議
【裁判全文】
臺灣高等法院高雄分院刑事裁定         98年度交抗字第691號
抗  告  人
即受處分人  甲○○
                      樓
上列抗告人即受處分人因違反道路交通管理處罰條例案件，不服
臺灣高雄地方法院中華民國98年8 月31日所為裁定（98年度交聲
字第1902號），提起抗告，本院裁定如下：
    主  文
抗告駁回。
    理  由
一、原裁定意旨略以：本件車號9B-1306 號自用小客車經駕駛人
    於97年2 月23日15時46分許，駕駛行經高雄縣大寮鄉○○○
    路與民貴街口時，有駕車行經有燈光號誌管制之交岔路口闖
    紅燈之違規行為，業據路口感測相機拍得其違規照片，故舉
    發機關先依上述逕行舉發之規定，於97年4 月8 日以9B-130
    6 號自用一般小客車之所有人高閩室內設計工程有限公司（
    下稱高閩公司）為被通知人製單舉發，而送達至高閩公司車
    籍地址之高雄市○○○路175 之10號2 樓，送達結果為寄存
    郵局招領，嗣高閩公司（並非異議人）於97年7 月31日（機
    關收文日）向高雄市交通事件裁決中心提出交通違規陳述單
    及查詢單表示沒有收到紅單，及提出當時該車係由異議人甲
    ○○駕駛，高閩公司並提出財政部高雄市國稅局苓雅稽徵所
    函文證明該公司有暫停營業之事實，故高雄市政府交通局最
    後於97年9 月25日同意依應到案日期前歸責辦理（即認定其
    係於規定期間內申請歸責），並將相關資料函轉原處分機關
    列管異議人駕籍，而原處分機關係於97年9 月30日以高監自
    字第0970045669號函檢附違規單及採照片通知異議人甲○○
    應到案日期97年10月19日等裁處事項，該函於97年10月1 日
    送達予異議人，異議人即於97年10月13日（機關收文日）提
    出交通違規陳述單及查詢單表示不服，原處分機關則於97年
    10月15日再以高監自字第0972005137號函通知異議人仍應於
    97年11月4 日前到案繳結，逾期未到案或繳納者，依法裁決
    並移送強制執行，惟異議人並未依規定繳納罰鍰，故原處分
    機關才於98年6 月9 日逕行裁決等，此均有卷附舉發機關及
    原處分機函覆原審法院所提供之上開函文及資料等可資證明
    。故高閩公司既經高雄市交通事件裁決中心認為其申請歸責
    仍屬合法，原處分機關轉通知本件異議人甲○○應先自行繳
    納罰鍰自屬合法。至於原處分機關於其高監自字第09720051
    37號函雖表示應到案日期為97年11月4 日，而本件裁決書中
    則記載應到案日期為97年10月19日，縱有誤記，但實際上異
    議人並未於97年11月4 日前到案聽候裁決，則上開誤記並不
    影響異議人之權利，及原處分機關因異議人並未到案最後逕
    行裁決，既係於行政罰所定3 年時效內，本屬合法，故上開
    程序均未影響原行政處分裁罰之效力。而異議人雖於聲明異
    議狀內稱其當時曾提出聲明異議狀靜候裁決，並委請高雄區
    監理所轉交台灣高雄地方法院辦理，但櫃檯人員並無交付任
    何簽收憑據，致此文件石沉大海，令人懷疑其作業流程等語
    ，但該異議人未提出證據以證明其確實曾對原處分提出聲明
    異議，故其辯解尚無從令人採信。異議人甲○○又稱其駕駛
    9B-1306 號自小客車於97年2 月23日15時46分許，行經高雄
    縣大寮鄉○○○路與民貴街口時，只有闖黃燈而並無闖紅燈
    之行為，舉發照片既未拍到上開車輛在紅燈亮起時有壓到停
    止線之行為，即屬違規事實不能證明應予撤銷。然查依舉發
    機關函送原審法院之本件違規照片2 張並檢附機器使用說明
    詳載違規照片上方各欄位數據代表之意義，異議人駕駛之9B
    -1306 號自用一般小客車，係於97年2 月23日15時46分03秒
    時被拍到第1 張違規照片，當時9B-1306 號自小客車係行駛
    在第一車道上於紅燈亮起已1.71秒後整部車才通過白色停止
    線，97年2 月23日15時46分04秒時被拍到第2 張違規照片，
    當時9B-130 6號自小客車仍行駛於第1 車道上而於紅燈亮起
    已3.01秒後，整部車已越過路口並壓在對面路口之行人穿越
    道上，及由2 張照片預設間隔時間，於第2 張照片上顯示該
    9B-1306 號自小客車當時時速為43公里（km/h），先由其43
    公里之時速推算，其秒速應為11.9公尺（m/s ）（算式為43
    000/3600），而異議人在紅燈亮起時1.71秒其整個車身才通
    過停止線，往回推算1.71秒時異議人所駕駛9B-1306 號自小
    客車尚在20.3公尺外，可見在紅燈剛亮起時，9B-1306 號自
    小客車絕對是在停止線之後方（自小客車全長尚不及10公尺
    ），故異議人有駕車行經有燈光號誌管制之交岔路口闖紅燈
    之違規行為事證明確，洵堪認定。而因本件係原處分機關於
    超過應到案期限60日以上由原處分機關逕行裁決者，原處分
    機關依違反道路交通管理事件統一裁罰基準表（97年4 月14
    日、98年3 月10日雖經修正均與本案無關）裁處異議人最高
    罰鍰5400元亦無任何違法之處。異議人辯稱其只有闖黃燈而
    未闖紅燈、違規照片不足以證明其有違規事實云云，顯不足
    採信。因而駁回本件抗告人於原審之聲明異議。
二、抗告意旨稱:原審對於原處分機關收受異議人書狀時造成疏
    漏未查明，且依據感應線圈照相原理，違規之第1張照片應
    會壓在停止線，然本案照片並非如此，故無闖紅燈云云。
三、抗告人雖稱係闖黃燈云云，惟警察取締交通違規事件，其以
    科學儀器照相採證者，自足以據為交通違規事實之證明。又
    車輛必須在紅燈時，輾壓固定式電腦自動照相機之感應線圈
    ，始會啟動相機拍照採證，而車輛在綠燈時輾壓感應線圈，
    並不會啟動相機拍照採證，此乃機器正常運作下必然之理。
    「汽車駕駛人，行經有燈光號誌管制之交岔路口闖紅燈者，
    處新臺幣1800元以上5400元以下罰鍰。」、「汽車駕駛人有
    下列各款所列條款之一者，除依原條款處罰鍰外，並予記點
    ：三、有第43條、第53條或第54條情形之一者，各記違規點
    數三點。」，道路交通管理處罰條例第53條第1項、第63 條
    第1 項定有明文。汽車駕駛人經以科學儀器取得證據資料證
    明其行為違規，當場不能或不宜攔截製單舉發者，得逕行舉
    發，並以汽車所有人為被通知人製單舉發，亦有上開條例第
    7 條之2 之規定。原審依據卷附違規照片2 張，並請高雄縣
    政府警察局就採證照片上方各欄位數據代表之意義加以說明
    得知異議人駕駛自小客車，係於紅燈亮起後第1.71秒拍攝第
    1 張採證照片，復於紅燈亮起後第3.01秒拍攝第2 張採證照
    片，而依第1 張採證照片，於紅燈開亮後第1.71秒，受處分
    人車輛即已駛越停止線，第2 張舉發照片則顯示於紅燈開亮
    後第3.01秒，違規車輛仍以時速43公里繼續通過該處，足認
    受處分人係紅燈亮時仍駕駛車輛前進始使其前輪輾壓停止線
    前感應線圈而遭拍照取證，其有闖紅燈之違規甚明。抗告意
    旨認駕駛人於黃燈期間通過，如果闖紅燈則車輛必定會被拍
    到紅燈時車輪壓在停止線上，此一有利受處分人之事證應予
    審酌云云，無足為有利之認定。再由其43公里之時速推算，
    其秒速應為11.9公尺（m/s ），而異議人在紅燈亮起時1.71
    秒其整個車身才通過停止線，往回推算1.71秒時異議人所駕
    駛9B-1306 號自小客車尚在20.3公尺外，可見在紅燈剛亮起
    時，9B-1306 號自小客車尚在停止線之後方，而違規闖越有
    燈光號誌管制之交叉路口，係屬動態行為，於該線圈感應式
    儀器已明確判讀抗告人係於紅燈亮起後紅燈亮起已1.71秒後
    整部車才通過白色停止線進入路口，則不論抗告人所駕車輛
    於通過路口時之時速究竟若干，其確有闖紅燈之違規事實乙
    節，足堪認定。又並無證據證明本件採證之感應式闖紅燈（
    測速）照相設備有何運作不正常或損壞之情形，本院認此類
    線圈感應式測速照相設備之可靠性及準確性，當無疑義。準
    此，抗告人空言辯稱其並未闖紅燈，而係闖黃燈云云，非可
    採信。綜上，本件抗告人確有在前開時、地駕駛車輛，穿越
    停止線而不遵守道路交通標線指示之違規行為，原審認原處
    分機關依規定罰鍰裁處2700元，並請異議人於97年11月4 日
    前到案繳結，因異議人遲未處理，原處分機關乃於98年6 月
    9 日依道路交通管理處罰條例第53條第1 項、第85條第1 項
    、第63條第1 項及違反道路交通管理事件統一裁罰基準表規
    定，逕行裁處受處分人罰鍰5400元及違規記點3 點，尚屬適
    法，異議人雖狀稱曾向處分機關聲明異議，然異議狀石沉大
    海且原處分機關竟將罰鍰由2700元提高為5400元，其裁處不
    當云云，並無理由，因而駁回本件異議；核無不合。抗告人
    提起本件抗告徒稱原裁定不當云云，顯無理由，應予駁回。
據上論結，應依道路交通案件處理辦法第26條，刑事訴訟法第41
2條，裁定如主文。
中    華    民    國    98    年    9     月    30    日
              刑事第六庭    審判長法  官  王憲義
                                  法  官  邱永貴
                                  法  官  簡志瑩
以上正本證明與原本無異。
不得再抗告。
中    華    民    國    98    年    9     月    30    日
                                  書記官  吳新貞


司法院資訊處製作；財團法人民間司法改革基金會備份。
